臺灣臺北地方法院刑事判決　　　　　　　 96年度訴字第807號
公　訴　人　臺灣臺北地方法院檢察署檢察官
被　　　告　乙○○
選任辯護人　侯傑中律師
　　　　　　張漢榮律師
上列被告因偽造文書等案件，經檢察官提起公訴（95年度偵字第
16722號），本院判決如下：
    主    文
乙○○共同連續行使偽造私文書，足以生損害於他人，處有期徒
刑壹年，減為有期徒刑陸月，如易科罰金以銀元參佰元即新台幣
玖佰元折算壹日，緩刑年，緩刑期間付保護管束。
附表一、二所示文件上偽造之「丙○○」署押均沒收。
    犯罪事實
一、乙○○（原名黃濬杰）與丙○○原係男女朋友，因故分手後
    心生不平，思欲報復，乃與甲○○（未據提起公訴）基於共
    同之犯意聯絡，於民國94年6月間，利用代辦丙○○車輛過
    戶之機會，而取得丙○○所有之國民身分證及健保卡等證件
    影本，基於行使偽造私文書、詐欺取財、詐欺得利、以詐術
    自自動提款機取得財物之概括犯意聯絡，而為下列行為：
(一)與甲○○共同基於連續行使偽造私文書及詐欺取財、詐欺得
    利之概括犯意聯絡，自94年6月29日起至同年7月21日止，連
    續分別以「丙○○」名義填寫附表2所示之聯邦商業銀行股
    份有限公司（下稱聯邦銀行）信用卡申請書，並由甲○○在
    該申請書偽造「丙○○」之簽名後，向聯邦銀行提出信用卡
    申請，使該銀行陷於錯誤核發附表2所示卡號之信用卡並交
    付乙○○使用並由甲○○或乙○○在信用卡背面分別偽造「
    丙○○」之簽名，乙○○與甲○○並共同於附表2所示時、
    地，連續假冒丙○○之名義至如附表2所示之特約商店刷卡
    消費購物，並分別在信用卡簽帳單上偽造「丙○○」之簽名
    ，表示係由「丙○○」持卡消費購物後，向各該特約商店行
    使，致各該特約商店之人員陷於錯誤而交付所購買之物品或
    消費服務，共詐得新台幣（下同）181,560元，足以生損害
    於丙○○、聯邦銀行。
(二)與甲○○共同基於連續行使偽造私文書及以詐術自自動付款
    設備詐得財物之概括犯意聯絡，於94年7月8日，由甲○○以
    「丙○○」名義，填寫國泰世華商業銀行股份有限公司（下
    稱世華銀行）晶鑽卡（即現金卡）申請書，並在該申請書上
    偽造「丙○○」之簽名後提出申請，致使世華銀行陷於錯誤
    核發卡號00000000000號之晶鑽卡1枚，並交付乙○○使用。
    乙○○並於附表3編號1至4所示時間，連續持上開聯邦銀行
    MASTER微風白金卡（卡號：0000-0000-0000-0000）至提款
    機預借現金使用，致銀行自動付款機誤以為係「丙○○」使
    用而陷於錯誤，因而交付同額之預借現金，共計詐得70,000
    元；並另於附表3編號5至23所示期間，連續持該晶鑽卡在提
    款機預借現金使用，致銀行誤以為係「丙○○」使用而陷於
    錯誤，因而交付同額之預借現金，共計詐得42,884元；總計
    詐得112,884元，足以生損害於丙○○、世華公司及聯邦銀
    行。
(三)與甲○○共同基於連續行使偽造私文書、詐欺得利之概括犯
    意聯絡，於94年8月29日，以「丙○○」之名義，由吳彥華
    填寫遠傳電信股份有限公司（下稱遠傳電信）行動電話號碼
    0000-000000申請書1份、甲○○填寫遠傳電信行動電話號碼
    0000-000000及和信電訊股份有限公司（下稱和信電訊）行
    動電話號碼0000-000000申請書各1份，並在客戶親簽欄上偽
    簽「丙○○」之簽名後，持向上開公司申辦行動電話門號而
    行使之，致遠傳電信公司、和信電訊公司人員陷於錯誤，誤
    認係丙○○本人申請行動電話門號，並分別核發行動電話門
    號0000-000000、0000-000000、0000-000000（起訴書誤載
    為0000-000000）號之SIM卡各1枚交予乙○○使用，乙○○
    再轉交0000-000000、0000-000000等2支電話予甲○○使用
    ，2人並連續多次於不詳時地撥打行動電話，因而獲得通信
    之利益，足以生損害於丙○○、遠傳電信及和信電訊。
(四)與甲○○共同基於連續行使偽造私文書及詐欺得利之概括犯
    意聯絡，於94年7月28日以「丙○○」名義，填寫中華電信
    股份有限公司（下稱中華電信）Hinet ADSL（非固定制）優
    惠專用申請書1紙，並在申請人簽章欄上偽簽「丙○○」之
    簽名，向中華電信申請裝設00-00000000號市內電話（包含
    使用Hinet-ADSL），使中華電信陷於錯誤，誤認係丙○○本
    人申請而同意，並裝機於台北縣汐止市○○路○段184巷2號
    4樓之3，並連續多次於不詳時間使用該市內電話與連接網路
    ，使中華電信陷於錯誤，以為係丙○○本人使用而允以提供
    電信服務，因而獲得通信之利益，足以生損害於丙○○及中
    華電信。
(五)與甲○○共同基於連續行使偽造私文書及詐欺取財以及自自
    動付款設備詐得財物之概括犯意聯絡，由乙○○以「丙○○
    」之名義，填寫大眾銀行股份有限公司（下稱大眾銀行）現
    金卡申請書，並在該申請書上偽造「丙○○」之簽名，向大
    眾銀行提出現金卡申請，使該銀行陷於錯誤以為係丙○○本
    人申請而核發現金卡1枚，並交付乙○○使用，乙○○並於
    附表4所示時間，連續假冒丙○○之名義，持該現金卡在提
    款機預借現金使用，致大眾銀行陷於錯誤，而交付同額之預
    借現金，共計詐得34,206元，足以生損害於丙○○、大眾銀
    行。
二、案經丙○○訴由基隆市政府警察局第一分局報告台灣台北地
    方法院檢察署檢察官偵查起訴。
    理    由
一、被告以外之人於審判外之言詞或書面陳述，除法律有規定者
    外，不得作為證據，刑事訴訟法第159條第1項定有明文；本
    件認定被告犯罪之證據，其中部分為傳聞證據，惟證人丙○○於偵查中之證言業經具結，並無顯然有不可信之情況，依
    刑事訴訟法第159條之1第2項具備證據能力，其餘傳聞證據
    ，被告以外之人於審判外之陳述，雖不符同法第159條之1至
    之4規定，而經當事人於審判程序同意作為證據，法院審酌
    該言詞陳述或書面陳述作成時之情況，認為適當者，亦得為
    證據。又當事人、代理人或辯護人於法院調查證據時，知有
    第159條第1項不得為證據之情形，而未於言詞辯論終結前聲
    明異議者，視為有前項之同意，同法第159條之5亦定有明文
    。本件公訴人及被告乙○○於本院言詞辯論終結前對於本案
    相關證人於偵查中證述之證據能力，均表示沒有爭執，且亦
    未聲明異議。本院審酌本案證人陳述及證據資料作成時之情
    況，核無違法取證或其他瑕疵，認為以之作為證據為適當，
    前述證人於審判外之陳述及相關證據資料，自得做為證據。
二、上揭犯罪事實，業據被告乙○○坦承不諱，並有證人丙○○
    於偵查中及本院審理中結證、證人甲○○於本院審理中之供
    述，證人陳鴻祥、簡豐裕、陳馥貴、蔡秋慧、黃劍平、林春
    花、劉錦襄、連珮茹、傅蒨怡、朱德園、曾惠鈴、黃巧音、
    楊琳萱、許淑茹、李聰賢、徐立恭等人之警詢證詞，及聯邦
    銀行MASTER微風白金卡（卡號：0000-0000-0000-0000）信
    用卡申請書及附件、聯邦銀行分期0利卡（卡號：0000-0000
    -0000-0000）信用卡申請書及附件、聯邦銀行JCB微風白金
    卡（卡號：0000-0000-0000-0000）信用卡申請書及附件、
    聯邦銀行VISA微風白金卡（卡號：0000-0000-0000-0000）
    信用卡申請書及附件、聯邦銀行旅遊MINI卡（卡號：0000-
    0000-0000-0000）信用卡申請書及附件、聯邦銀行IN-BASE
    聯名卡（卡號：0000-0000-0000-0000）信用卡申請書及附
    件、聯邦銀行八福公益卡（卡號：0000-0000-0000-0000）
    信用卡申請書及附件、世華銀行晶鑽卡（卡號：0000-0000-
    0000）申請書及附件、大眾銀行現金卡申請書及附件、遠傳
    電信行動電話服務申請書、和信電訊行動電話服務申請書、
    手機兩年約同意書、中華電信Hinet ADSL（非固定制）優惠
    專用申請書、三商美邦人壽保險股份有限公司黃榕申名片、
    遠傳電信未申請遠傳門號聲明書、和信電信未申請和信門號
    聲明書、聯邦銀行信用卡中心通知丙○○繳款之最後通知函
    暨緊急權益通知書及信用卡申請書與歷史帳單、遠傳電信95
    年9月11日遠傳業服字第09510803977號函及易付卡申請資料
    與帳單、和信電信95年9月5日和信業服字第09520802367號
    函及申請書與電話費帳單、大眾銀行信用卡部95年8月14日
    卡發字第1418號函及附件、世華銀行業務控管部95年8月25
    日95國世業控字第0460號函及附件、聯邦商業銀行信用卡部
    95年8月22日95聯銀信卡字第5099號函及附件、聯邦銀行信
    用卡盜刷明細、世華銀行現金卡提領明細資料、裕國冷凍冷
    藏股份有限公司面談資料表、勞工保險卡、個人資料、大眾
    銀行個人信用貸款申請書暨約定事項、丙○○聲明未申辦聯
    邦銀行信用卡之聲明書、丙○○聲明未申辦世華銀行現金卡
    之聲明書、丙○○聲明未申辦大眾銀行信用卡之聲明書、和
    信電信和信企營字第09620602797號函及附件、遠傳電信96
    年7月5日遠傳企營字第09610606237號函及附件、丙○○否
    認申辦信用卡聲明書、客服人員處理紀錄、歷史帳單、催收
    通聯紀錄、風管調查紀錄、客戶基本資料、信用卡統一歸戶
    、客服通聯紀錄光碟、世華銀行業務控管部96年7月3日國世
    業控字第0960000346號函及附件等文件附卷可憑，是本件事
    證已臻明確，被告犯行堪予認定。
三、查被告行為後，刑法部分條文於94年2月2日經總統公布修正
    ，並自95年7月1日起施行；又刑法施行法增訂第1條之1，亦
    於95年6月14日經總統公布，並自同年7月1日起施行。按行
    為後法律有變更者，適用行為時之法律，但行為後之法律有
    利於行為人者，適用最有利於行為人之法律，現行刑法第2
    條第1項定有明文。此條規定係規範行為後法律變更所生新
    舊法律比較適用之準據法，是刑法第2條本身雖經修正，但
    刑法第2條既屬適用法律之準據法，本身尚無比較新舊法之
    問題，於新法施行後，應一律適用裁判時之現行刑法第2條
    之規定，為「從舊從輕」之比較，合先敘明。次按本次刑法
    修正之比較新舊法，應就罪刑有關之共犯、未遂犯、想像競
    合犯、牽連犯、連續犯、結合犯，以及累犯加重、自首減輕
    暨其他法定加減原因（如身分加減）與加減例等一切情形，
    綜其全部罪刑之結果而為比較（最高法院95年5月23日95年
    度第8次刑庭會議決議參照）。嗣最高法院於95年11月7日95
    年度第21次刑事庭會議再著有決議認為，前揭決議係就「刑
    法94年修正施行後之法律比較適用決議」，而刑法第2條係
    規範行為後「法律變更」所生新舊法比較適用之準據法，故
    如新舊法處罰之輕重相同，即無比較適用之問題，非此條所
    指之法律有變更，應依一般法律適用原則，適用裁判時法。
    經查：
(一)刑法第55條關於牽連犯之規定業經刪除，是依據現行法，被
    告所犯各罪即應予分論併罰，故經比較新舊法結果，可知以
    適用被告行為時之法律即修正前刑法第55條牽連犯之規定，
    較有利於被告。
(二)刑法第56條連續犯之規定業經刪除，被告之數犯罪行為，於
    新法施行後，應予分論併罰。此刪除雖非犯罪構成要件之變
    更，但顯已影響行為人刑罰之法律效果，自屬法律有變更，
    依刑法第2條第1項規定，比較新、舊法結果，仍應適用較有
    利於被告之行為時法律即舊法論以連續犯。
(三)關於罰金刑，在刑法修正前，刑法分則編各罪所定罰金刑之
    貨幣單位原為銀元，其最高罰金數額，從各該法條規定，而
    最低罰金數額，則依修正前刑法第33條第5款之規定為1元以
    上（貨幣單位為銀元），且若定有罰金刑之論罪法條係於72
    年6月25日前所制定，而該法條日後均未修正者，得依罰金
    罰鍰提高標準條例第1條前段規定，就其原定數額提高為2倍
    至10倍，其後修正者則不提高倍數，並依現行法規所定貨幣
    單位折算新台幣條例第2條規定，以銀元1元折算為新台幣3
    元；於刑法修正後，因刑法第33條第5款修正為：「罰金：
    新台幣1千元以上，以百元計算之。」使得刑法之罰金貨幣
    單位已由銀元改為新台幣，則刑法分則編各罪所定罰金刑之
    貨幣單位，自應配合修正為新台幣，又為使刑法分則編各罪
    所定罰金之最高數額與刑法修正前趨於一致，乃增訂刑法施
    行法第1條之1：「中華民國94年1月7日刑法修正施行後，刑
    法分則編所定罰金之貨幣單位為新台幣。94年1月7日刑法修
    正時，刑法分則編未修正之條文定有罰金者，自94年1月7日
    刑法修正施行後，就其所定數額提高為30倍。但72年6月26
    日至94年1月7日新增或修正之條文，就其所定數額提高為3
    倍。」從而，刑法分則編各罪所定罰金刑之最高數額，於刑
    法修正前、後並無不同，惟修正後刑法第33條第5款所定罰
    金刑最低數額，較之修正前提高，自以修正前刑法第33條第
    5款規定有利於被告。
(四)刑法第28條共犯之規定，於94年2月2日修正公布前之規定為
    ：「二人以上共同實施犯罪之行為者，皆為正犯」，修正施
    行後之規定則為：「二人以上共同實行犯罪之行為者，皆為
    正犯」，揆諸本條之修正理由係為釐清陰謀共同正犯、預備
    共同正犯、共謀共同正犯是否合乎本條規定之正犯要件。於
    本案被告乙○○與甲○○之共同為如上開犯行，既屬實行犯
    罪行為之正犯，則適用修正施行前之刑法第28條規定論擬，
    並無不利於被告。從而，揆諸前揭最高法院95年度第21 次
    刑事庭會議決議，應逕適用修正後刑法第28條規定論以共同
    正犯。
(五)綜合上開法律修正前、後之比較，及揆諸前揭說明及修正後
    刑法第2條第1項之「從舊從輕」原則，本件以適用修正前之
    相關刑罰法律，對被告較為有利。
四、核被告所為，前開事實欄（一）係犯刑法第216條、210條行
    使偽造私文書罪、第339條第1項、第2項之詐欺取財、詐欺
    得利罪；所為前開事實欄（二）係犯刑法第216條、210條行
    使偽造私文書罪、刑法第339條之2第1項之不正利用自動付
    款設備詐欺罪；所為前開事實欄（三）係犯刑法第216條、
    210條行使偽造私文書罪、第339條第2項之詐欺得利罪；所
    為前開犯罪事實欄（四）係犯刑法第216條、210條行使偽造
    私文書罪、刑法第339條第2項之詐欺得利罪；所為前開犯罪
    事實欄（五）係犯刑法第216條、210條行使偽造私文書罪、
    第339條第1項之詐欺取財罪及第339條之2第1項之不正利用
    自動付款設備詐欺罪。被告乙○○和甲○○就上述之犯罪事
    實均有犯意聯絡及行為分擔，應依修正後刑法第28條規定，
    論以共同正犯；被告乙○○和甲○○偽造署押之行為，為偽
    造私文書之部分行為，而偽造私文書之低度行為，惟行使之
    高度行為所吸收，均不另論罪；被告先後多次行使偽造私文
    書、詐欺取財、詐欺得利、以不正方法由自動付款設備取得
    他人之物等行為，時間緊密，犯罪構成要件相同，顯係基於
    概括犯意反覆為之，應依修正前刑法第56條之規定，為連續
    犯，應以一罪論，並加重其刑。被告所犯之前開各罪之間，
    有方法目的之牽連關係，應依修正前刑法第55條之規定，從
    一重之刑法第216條、第210條之行使偽造私文書罪處斷。原
    起訴意旨，雖未就事實欄（四）、（五）之部分行為提起公
    訴，然該部分事實與前揭其他部分行為，有連續犯、牽連犯
    之裁判上一罪關係已如前述，為起訴效力所及，本院自應並
    予審理。爰審酌被告初否認犯行，甚至誣陷係被害人丙○○
    所為，經本院查出共犯甲○○之相關資料後，始坦承犯行，
    已經與被害人丙○○、世華銀行達成和解並賠償損失，此有
    本院96年10月26日審理筆錄及世華銀行出具之繳款證明書在
    卷可稽，及其犯罪之動機、目的、手段等一切情狀，量處如
    主文所示之刑。此外，犯罪在96年4月24日以前者，除本條
    例另有規定外，有期徒刑減其刑期2分之1；依本條例應減刑
    之罪，未經判決確定者，於裁判時，減其宣告刑，依前項規
    定裁判時，應於判決主文同時諭知其宣告刑及減得之刑；犯
    最重本刑為5年以下有期徒刑以下之刑之罪，依本條例規定
    減為6月以下有期徒刑、拘役者，應於為減刑裁判時，併諭
    知易科罰金折算之標準，中華民國96年罪犯減刑條例第2條
    第1項第3款、第7條、第9條分別著有明文，是被告犯罪時間
    既在上開時間之前，自有該條例之適用，而減其宣告刑2分
    之1，另在易科罰金部分，新法第41條第1項刪除「因身體、
    教育、職業、家庭之關係或其他正當事由，執行顯有困難者
    」之要件，並將易科罰金之折算標準，由原配合罰金罰鍰提
    高標準條例（95年7月1日刪除生效）第2條規定之銀元100
    元至銀元300元折算1日，提高為新台幣1000元、2000元或
    3000元折算一日，經比較法律變更之情形，以95年7月1日修
    正生效前之規定對於被告較為有利，依據修正後刑法第2條
    第1項前段之規定，即應適用95年7月1日修正生效前之上開
    刑法有關易科罰金之規定，是應依修正前刑法第41條第1項
    前段諭知易科罰金之折算標準。再按犯罪在刑法前開修正施
    行前，而於施行後裁判，則其緩刑之宣告，應適用修正施行
    後第74條之規定（前開最高法院95年第8次刑事庭會議決議
    參照）。本案被告前未曾犯罪而受有期徒刑以上刑之宣告，
    有台灣高等法院被告前案紀錄表在卷可參，其於犯後已與被
    害人丙○○及國泰世華銀行和解並賠償其損害，堪認被告經
    此科刑教訓，當知所警惕，本院因認前開所宣告之刑，以暫
    不執行為適當，爰依刑法第74條第1項第1款之規定，併予宣
    告緩刑，以啟自新。並諭知緩刑期內付保護管束。另附表一
    、二所示偽造之「丙○○」署押，則應依刑法第219條之規
    定沒收。
五、另共犯甲○○涉案部分，尚未提起公訴，應由台灣台北地方
    法院檢察署檢察官另為適法之處置，附此敘明。
六、據上論斷，應依刑事訴訟法第299條第1項前段，刑法第2條
    第1項、第28條、第216條、第210條、第339條第1項、第2項
    、第339條之2第1項、第74條第1項第1款、第93條，修正前
    刑法第55條後段、第56條、第41條第1項前段，刑法施行法
    第1條之1，修正前罰金罰鍰提高標準條例第2條，現行法規
    所定貨幣單位折算新台幣條例第2條，中華民國96年罪犯減
    刑條例第2條第1項第3款、第7條、第9條，判決如主文。
本案經檢察官李建論到庭執行職務。
中　　華　　民　　國　　96　　年　　12　　月　　7 　　日
             　　 刑事第一庭  審判長法　官　陳興邦
                              　　　法　官　雷淑雯
                                    法　官　蘇嘉豐
以上正本證明與原本無異。
如不服本判決，應於判決送達後10日內向本院提出上訴狀（應抄
附繕本）。告訴人或被害人如對於本判決不服者，應具備理由請
求檢察官上訴，其上訴期間之計算係以檢察官收受判決正本之日
期為準。
                                    書記官　蘇靜紅
中　　華　　民　　國　　96　　年　　12　　月　　7 　　日
附錄本案論罪科刑所適用法條全文：
刑法第210條：
偽造、變造私文書，足以生損害於公眾或他人者，處5年以下有
期徒刑。
刑法第216條：
行使第210條至第215條之文書者，依偽造、變造文書或登載不實
事項或使登載不實事項之規定處斷。
刑法第339條：
意圖為自己或第三人不法之所有，以詐術使人將本人或第三人之
物交付者，處5年以下有期徒刑、拘役或科或併科1千元以下罰金
以前項方法得財產上不法之利益或使第三人得之者，亦同。
前2項之未遂犯罰之。
刑法第339條之2：
意圖為自己或第三人不法之所有，以不正方法由自動付款設備取
得他人之物者，處3年以下有期徒刑、拘役或1萬元以下罰金。
以前項方法得財產上不法之利益或使第三人得之者，亦同。
